【裁判字號】    98,上訴,50
【裁判日期】    980203
【裁判案由】    偽造文書
【裁判全文】
臺灣高等法院高雄分院刑事判決          98年度上訴字第50號
上  訴  人  臺灣高雄地方法院檢察署檢察官
被      告  甲○○
                      樓
上列上訴人因被告偽造文書案件，不服臺灣高雄地方法院97年度
簡上字第952 號中華民國97年12月9 日第一審判決（聲請簡易判
決處刑案號：臺灣高雄地方法院檢察署97年度偵字第20921 號）
，提起上訴，本院判決如下：
    主  文
上訴駁回。
    理  由
一、按上訴書狀應敘述具體理由；又第二審法院認為上訴書狀未
    敘述理由或上訴有刑事訴訟法第362 條前段之情形者，應以
    判決駁回之，同法第361 條第2 項、第367 條前段定有明文
    。而依法院辦理刑事訴訟案件應行注意事項第162 條規定：
    「……所稱具體理由，係指須就不服之判決為具體之指摘而
    言，如僅泛稱原判決認事用法不當或採證違法、判決不公等
    ，均非具體理由。……」亦即所謂具體理由，必係依據卷內
    既有訴訟資料或提出新事證，指摘或表明第一審判決有何採
    證認事、用法或量刑等足以影響判決本旨之不當或違法，而
    構成應予撤銷之具體事由，始克當之（例如：依憑證據法則
    具體指出所採證據何以不具證據能力，或依憑卷證資料，明
    確指出所為證據證明力之判斷如何違背經驗、論理法則）；
    倘僅泛言原判決認定事實錯誤、違背法令、量刑失之過重或
    輕縱，而未依上揭意旨指出具體事由，或形式上雖已指出具
    體事由，然該事由縱使屬實，亦不足以認為原判決有何不當
    或違法者（例如：對不具有調查必要性之證據，法院未依聲
    請調查亦未說明理由，或援用證據不當，但除去該證據仍應
    為同一事實之認定），皆難謂係具體理由，俾與第二審上訴
    制度旨在請求第二審法院撤銷、變更第一審不當或違法之判
    決，以實現個案救濟之立法目的相契合，並節制濫行上訴（
    最高法院97年度台上字第892 號判決意旨參照）。
二、經查，上訴人即檢察官雖於民國97年12月26日上訴期間屆滿
    （即98年1 月12日）前提出上訴書狀，並具上訴理由書，然
    上訴理由係稱：「茲據聲請人即告訴人乙○○以原審未依職
    權將卷附存證信函正本送鑑定，以確認信函上『黃榮祥』筆
    跡是否為黃榮祥親自書寫等語具狀請求上訴前來。經核，上
    開聲請人對原審認定事實不服，是告訴人所為之請求尚非顯
    無理由，爰附送原聲請狀，提起上訴請求將原判決撤銷，更
    為適當合法之判決。」等語，則依上開檢察官之上訴理由，
    檢察官顯係引用告訴人之請求上訴狀所記載之內容，未再以
    自己之意見而提起本件上訴。
三、再查，依告訴人聲請檢察官上訴狀之記載，告訴人係認為系
    爭存證信函之字跡應係黃榮祥親自書寫，而非被告所書寫，
    而認定被告所為，應係犯刑法偽證罪，而非檢察官起訴之偽
    造文書罪，因而認原審法院應依職權將系爭存證信函送筆跡
    鑑定云云。惟查，本案檢察官係起訴被告擅自製作黃榮祥名
    義出具之存證信函，並以黃榮祥交其保管之印章蓋用在存證
    信函上，而偽造存證信函寄送給乙○○，因認被告涉犯刑法
    第216 條、第210 條之行使偽造私文書犯嫌，而並未起訴被
    告涉犯刑法第168 條之偽證罪嫌，有本案檢察官聲請簡易判
    決處刑書在卷可憑，故告訴人所認之該事由縱使屬實，但該
    事由與起訴事實既非同一事實，則原審法院亦不得予以調查
    審理，故此不足以認為原審判決有何不當或違法之處；又本
    案檢察官起訴已認定系爭存證信函係被告所書寫，而非黃榮
    祥所書寫之事實，爭點僅在於被告是否經黃榮祥授權而書寫
    ，故該存證信函係由何人書寫之事實，已非本案之爭點，故
    亦無將該存證信函送鑑定而為此項調查證據之必要，告訴人
    聲請檢察官上訴狀所載之上開理由，形式上雖已指出具體事
    由，然該事由縱使屬實，亦不足以認為原審判決有何不當或
    違法，依上開說明，實難認本件檢察官之上訴係上開法條所
    規定之具體理由，亦即檢察官上訴並未具體敘述原審判決有
    何違背法令或不當之處，其上訴即不合法律上之程式。
四、再上訴不合法律上之程式之情形，雖依刑事訴訟法第367 條
    但書規定：「但其情形可以補正而未經原審法院命其補正者
    ，審判長應定期先命補正。」，惟該條但書規定係指上訴書
    狀未敘述理由，原審未命補提理由書狀之情形。換言之，應
    認僅於被告或檢察官上訴未敘述理由時，原審法院可命其補
    正，而未經原審法院命其補正，第二審法院審判長始應定期
    間先命補正，苟被告或檢察官提起上訴時，上訴書狀已載理
    由者，即不適用。茲檢察官上訴書狀敘述之上訴理由是否具
    體，既非原審法院可命補正之事項，即毋庸先命補正。從而
    ，上訴人即檢察官之上訴理由書狀未敘述具體理由，且於上
    訴期間屆滿後之20日內（即98年2 月2 日以前），亦未補提
    上訴具體理由，依上開規定，顯屬違背法律上之程式，應由
    本院依同法第367 條前段、第372 條規定，不經言詞辯論判
    決如主文。
中    華    民    國    98    年    2     月    3     日
                  刑事第七庭    審判長法  官  莊飛宗
                                      法  官  孫啟強
                                      法  官  邱明弘
以上正本證明與原本無異。
如不服本判決應於收受本判決後10日內向本院提出上訴書狀，其
未敘述上訴理由者，並得於提起上訴後10日內向本院補提理由書
狀（均須按他造當事人之人數附繕本）「切勿逕送上級法院」。
中    華    民    國    98    年    2     月    3     日
                                      書記官  曾允志


司法院資訊處製作；財團法人民間司法改革基金會備份。
